【裁判字號】    99,聲,997
【裁判日期】    990617
【裁判案由】    聲請具保停止羈押
【裁判全文】
臺灣高等法院臺中分院刑事裁定           99年度聲字第997號
聲  請  人
即  被  告  王登生
選任辯護人  陳益軒律師
上列聲請人因違反毒品危害防制條例案件（本院99年度上重更(一)
字第10號），聲請具保停止羈押，本院裁定如下：
    主  文
聲請駁回。
    理  由
一、本件聲請人即被告王登生（下稱被告）因違反毒品危害防制
    條例案件，前經本院認為有刑事訴訟法第101條第1項第1款
    、第3款之情形，非予羈押，顯難進行審判及執行，而有羈
    押之必要，執行羈押。
二、聲請意旨略以：依司法院大法官會議解釋第665號解釋，縱
    被告所犯為刑事訴訟法第101條第1項第3款之重罪，如無逃
    亡或滅證導致顯難進行追訴、審判或執行之危險，尚欠缺羈
    押之必要要件。亦即單以犯重罪作為羈押之要件，可能背離
    羈押作為保全程序之性質，其對刑事被告武器平等與充分防
    禦權行使上之限制，即可能違背比例原則。再者，無罪推定
    原則不僅禁止對未經判決有罪確定之被告執行刑罰，亦禁止
    僅憑犯罪嫌疑就施予被告類似刑罰之措施，倘以重大犯罪之
    嫌疑作為羈押之唯一要件，作為刑罰之預先執行，亦可能違
    背無罪推定原則。本件僅以被告罪嫌重大，且所犯為最輕本
    刑5年以上有期徒刑之重罪為由，羈押被告至今，顯與上開
    大法官解釋有悖。再者，被告有固定住所，絕無逃亡之心，
    且家境困頓，需要被告安頓家庭，為此請求准予具保云云。
三、按羈押被告之目的，在於確保訴訟程序之進行、確保證據之
    存在、真實及確保刑罰之執行，而被告有無羈押之必要，及
    羈押後其原因是否仍然存在，有無繼續羈押之必要，應否延
    長羈押等等，均屬事實認定之問題，法院有依法認定裁量之
    職權，自得就具體個案情節予以斟酌決定，如就客觀情事觀
    察，法院許可羈押之裁定在目的與手段間之衡量，並無明顯
    違反比例原則情形，即無違法或不當可言。又執行羈押後有
    無繼續之必要，仍許由法院斟酌訴訟進行程度及其他一切情
    事而為認定（最高法院46年度台抗字第6號判例參照）。聲
    請停止羈押，除有同法第114條各款所列情形之一不得駁回
    者外，其准許與否，該管法院有自由裁量之權，此亦有最高
    法院46年臺抗字第21號判例、91年度臺抗字第456號判決意
    旨可資參照。次按司法院大法官釋字第665號解釋，其解釋
    理由書明載：「刑事訴訟法第101條第1項第3款規定之羈押
    ，係因被告所犯為死刑、無期徒刑或最輕本刑為五年以上有
    期徒刑之罪者，其可預期判決之刑度既重，該被告為規避刑
    罰之執行而妨礙追訴、審判程序進行之可能性增加，國家刑
    罰權有難以實現之危險，該規定旨在確保訴訟程序順利進行
    ，使國家刑罰權得以實現，以維持重大之社會秩序及增進重
    大之公共利益，其目的洵屬正當。又基於憲法保障人民身體
    自由之意旨，被告犯上開條款之罪嫌疑重大者，仍應有相當
    理由認為其有逃亡、湮滅、偽造、變造證據或勾串共犯或證
    人等之虞，法院斟酌命該被告具保、責付或限制住居等侵害
    較小之手段，均不足以確保追訴、審判或執行程序之順利進
    行，始符合該條款規定，非予羈押，顯難進行追訴、審判或
    執行之要件，此際羈押乃為維持刑事司法權有效行使之最後
    必要手段，於此範圍內，尚未逾越憲法第23條規定之比例原
    則，符合本院釋字第392號、第653號、第654號解釋意旨，
    與憲法第8條保障人民身體自由及第16條保障人民訴訟權之
    意旨，尚無違背。」依上開大法官解釋理由書內容，可知其
    並非逕宣告刑事訴訟法第101條第1項第3款重罪羈押原因係
    屬違憲，而係要求附加考量被告除犯重罪外，是否有相當理
    由認為其有逃亡、湮滅、偽造、變造證據或勾串共犯或證人
    等之虞。而依法條之體系解釋，該等附加考量與單純考量同
    條第1項第1款、第2款之羈押原因仍有程度之不同。基此，
    伴同重罪羈押予以考量之逃亡之虞，與單純成為羈押原因之
    逃亡之虞其強度仍有差異，亦即伴同重罪羈押考量之逃亡之
    虞，其理由強度可能未足以單獨成為羈押原因，然得以與重
    罪羈押之羈押原因互佐。又重罪常伴有逃亡、滅證之高度可
    能，係趨吉避凶、脫免刑責、不甘受罰之基本人性，倘一般
    正常之人，依其合理判斷，可認為該犯重罪嫌疑重大之人具
    有逃亡或滅證之相當或然率存在，即已該當「相當理由」之
    認定標準，不以達到充分可信或確定程度為必要。以量化為
    諭，若依客觀、正常之社會通念，認為其人已有超過百分之
    50 之逃亡、滅證可能性者，當可認為具有相當理由認為其
    有逃亡、滅證之虞（最高法院98年度台抗字第668號裁定意
    旨參照）。
四、經查，本件被告王登生因涉犯毒品危害防制條例第4條第1項
    、第2項之販賣第一級、第二級毒品罪嫌，業經臺灣南投地
    方法院判處被告無期徒刑並宣告褫奪公權終身，復經本院前
    審審結認定被告確犯重罪而合併定其應執行有期徒刑25年在
    案，顯然犯罪嫌疑重大，且被告所涉上開各罪，均屬最輕本
    刑為5年以上有期徒刑之罪，有刑事訴訟法第101條第1項第3
    款之情形，衡諸被告因已受重刑之諭知，可預期被告逃匿以
    規避審判程序進行及刑罰執行之可能性甚高，而有逃亡之虞
    ，若命被告具保、責付或限制住居等侵害較小之手段，均不
    足以確保審判或執行程序之順利進行；且本案目前尚在本院
    審理中，全案尚未確定，本院認為確保國家追訴及刑罰權之
    具體實現，仍有繼續羈押被告之必要，因認其羈押之原因尚
    未消滅，此與大法官會議釋字665號解釋意旨並不相違。被
    告聲請意旨謂本件係以被告係犯重罪為唯一羈押事由，容有
    誤會。又被告有無固定住所與被告有無逃亡之虞，並無必然
    關係，被告家境困頓亦與考量羈押被告與否無關，兩者均非
    法定停止羈押之原因。此外，被告又無符合刑事訴訟法第
    114 條各款所定得具保停止羈押之情形，本件羈押原因既未
    消滅，聲請人所請具保停止羈押，自難准許，應予駁回。
中    華    民    國    99    年  6    月     17      日
            刑事第十一庭  審判長法  官  郭  同  奇
                                法  官  陳  慧  珊
                                法  官  洪  曉  能
以上正本證明與原本無異。
如不服本裁定，得於收受送達後五日內向本院提出抗告書狀（須
附繕本）。
                                書記官  林  明  冬
中    華    民    國    99    年  6    月     17      日

司法院資訊處製作；財團法人民間司法改革基金會備份。
